【裁判字號】    99,交聲,2794
【裁判日期】    991231
【裁判案由】    交管條例聲異
【裁判全文】
臺灣板橋地方法院交通事件裁定        99年度交聲字第2794號
原處分機關  交通部公路總局臺北區監理所板橋監理站
異  議  人
即受處分人  李國正
上列異議人即受處分人因違反道路交通管理處罰條例案件，對於
交通部公路總局臺北區監理所板橋監理站於民國99年9 月7 日所
為之處分（原處分案號：板監裁字第裁41-AEY729436號），聲明
異議，本院裁定如下：
    主  文
異議駁回。
    理  由
一、原處分意旨略以：異議人即受處分人李國正（下稱受處分人
    ）於民國99年7 月26日19時20分許，駕駛車牌號碼059-EFE
    號重型機車，行經臺北市○○區○○路478 巷與瑞光路513
    巷交岔路口，因「紅燈左轉」之違規事實，為臺北市政府警
    察局內湖分局西湖派出所員警以北市警交字第AEY729436 號
    舉發違反道路交通管理事件通知單攔停舉發，嗣受處分人於
    應到案日期前之99年8 月4 日提出申訴，經原處分機關函請
    舉發機關調查結果，仍認受處分人確有上開違規行為，原處
    分機關乃於99年9 月7 日依道路交通管理處罰條例第53條第
    1 項、第63條第1 項第3 款規定，裁處受處分人罰鍰新臺幣
    （下同）1,800 元，並記違規點數3 點。
二、聲明異議意旨略以：員警舉發之違規地點錯誤，應係瑞光路
    478 巷靠近堤頂大道處，而非瑞光路513 巷口；且違規事實
    錯誤，受處分人行經瑞光路478 巷與513 巷交岔路口時，於
    紅燈轉綠燈的時候，隨著瑞光路道路標線指示左轉，並非紅
    燈左轉，該路口有綠燈早開之多時相號誌設計，內湖分局函
    文中亦證實該路口號誌為綠燈早開運作，所以受處分人這方
    是綠燈時，從員警那方看過來，卻還是紅燈，因此才會被開
    立紅燈左轉的違規紅單。受處分人另主張，警方舉發受處分
    人違規時，應負舉證責任，證明受處分人確有違規行為，為
    此提出聲明異議，請求撤銷原處分云云。
三、按駕駛人駕駛車輛，應遵守道路交通標誌、標線、號誌之指
    示、警告、禁制規定，並服從執行交通勤務之警察或依法令
    執行指揮交通及交通稽查任務人員之指揮；又汽車駕駛人，
    行經有燈光號誌管制之交岔路口闖紅燈者，處1,800 元以上
    5,400 元以下罰鍰；汽車駕駛人有第53條之情形者，除依原
    條款處罰鍰外，並予記違規點數3 點，道路交通管理處罰條
    例第4 條第1 項、第53條第1 項、第63條第1 項第3 款分別
    定有明文，先予敘明。
四、經查：
（一）受處分人於99年7 月26日19時20分許，駕駛車牌059-EFE
      號重型機車，行經臺北市○○區○○路513 巷與478 巷口
      ，因「紅燈左轉」之違規行為，為臺北市政府警察局內湖
      分局西湖派出所員警劉漢文予以攔查，並以北市警交字第
      AEY729436 號舉發違反道路交通管理事件通知單當場舉發
      ，原處分機關據此以板監裁字第裁41-AEY729436號裁決書
      裁處受處分人罰鍰1,800 元，並記違規點數3 點等情，有
      本件裁決書、臺北市政府警察局舉發違反道路交通管理事
      件通知單及臺北市政府警察局內湖分局99年8 月17日北市
      警內分交字第09931662700號書函存卷足參，堪先認定。
（二）受處分人雖以前揭情詞置辯，並提出電子地圖及現場照片
      各1 張為據。然查，證人即當日舉發本件違規之員警劉漢
      文於本院訊問時具結證稱：「本件是我舉發的，應該是下
      午7 點20分的時候，我在瑞光路上靠近478 巷口那邊停紅
      燈，受處分人從停紅燈的另外一側左轉過來，我就驅車到
      478 巷口將受處分人攔停告發。」、「我在瑞光路上，就
      是在受處分人的對向，我當時號誌是紅燈，我看過去他那
      邊也是紅燈，而且兩邊的車子都沒有動，所以我覺得受處
      分人當時應該還沒有綠燈。該處路口是有綠燈早開的情況
      ，因為兩側的車都沒有動，所以受處分人當時的號誌應該
      還是紅燈」、「在瑞光路513 巷口有機車待轉區○○○○
      路左轉478 巷口應該要待轉，在513 巷口有待轉標誌。」
      等語詳實（見本院卷第28至29頁），復有電子地圖、現場
      照片各1 張在卷可稽，及監視器光碟1 片可佐，足認本件
      違規行為確係證人劉漢文當場親眼所見發覺而加以取締，
      且員警前開所證舉發違規事實經過具體、明確，當無虛偽
      不實之虞。
（三）再參酌證人劉漢文證述其當日係在臺北市○○區○○路上
      靠近478 巷口停等紅燈，即見受處分人騎乘機車自瑞光路
      對向停等紅燈之車道左轉過來，遂立即向前攔停，足見員
      警及受處分人所騎乘機車之兩車間距離不遠，當無因視線
      阻礙等因素而產生誤判之可能。況且，本件現場舉發之員
      警劉漢文與受處分人素昧平生，並無仇隙，於本院訊問時
      復具結作證，如有虛偽陳述，依法須負偽證刑責，已難認
      員警有甘冒偽證刑責的風險，而故意誣陷受處分人之動機
      及必要性。又員警本身係依法執行勤務，其依法定職權舉
      發交通違規，除其執行程序有違反法令規定之外，就實體
      之事項，本受合法與真實之推定。至於員警舉發各項道路
      交通違規事由，本不以必須提出採證照片或錄影為限，倘
      受限於交通違規事實發生之即時性、急迫性，而由員警依
      其親身見聞經過，填製通知單舉發駕駛人交通違規事實，
      且於事後到庭接受法院訊問，而給予受處分人當面質疑之
      機會，亦屬法之所許。且受處分人於陳述狀、聲明異議狀
      均稱：「我發現該處設有機車二段式左轉標誌，因此我承
      認自己未依二段式左轉。」等語，核與證人劉漢文上開所
      證目視受處分人違規之情節相符，益見員警上開所證並非
      虛妄。此外，本院復查無任何證據足資證明值勤員警有捏
      造事實、違法取締之情事，則值勤員警本其維護交通秩序
      、安全職責所為之當場舉發，自應受到合法、正確之推定
      。是受處分人上開所辯，尚非可採。
五、綜上所述，本件違規事實明確，受處分人確有駕車行經有燈
    光號誌管制之交岔路口闖紅燈之違規事實，原處分機關依據
    道路交通管理處罰條例第53條第1 項及第63條第1 項第3 款
    規定，裁處受處分人罰鍰1,800 元，並記違規點數3 點，核
    無違誤。從而，本件異議為無理由，應予駁回。
據上論斷，應依道路交通管理處罰條例第87條第2 項，道路交通
事件處理辦法第18條，裁定如主文。
中    華    民    國    99    年    12    月    31    日
                  交通法庭  法  官  廖欣儀
以上正本證明與原本無異。
如不服本裁定應於送達後5日內敘明理由向本院提出抗告狀。
                            書記官  顏偉林
中    華    民    國    99    年    12    月    31    日

司法院資訊處製作；財團法人民間司法改革基金會備份。
